【裁判字號】    88,訴,225
【裁判日期】    890320
【裁判案由】    侵權行為損害賠償
【裁判全文】
臺灣宜蘭地方法院民事判決                          八十八年度訴字第二二五號
    原      告  乙○○
                        送達處.
    被      告  甲○○  住宜蘭.
右當事人間請求侵權行為損害賠償事件，本院判決如左：
    主    文
被告應連帶給付原告新台幣壹拾肆萬柒仟肆佰元。
原告其餘之訴駁回。
訴訟費用由被告負擔四分之一，餘由原告負擔。
本判決於原告以新台幣伍萬元為被告供擔保後，得假執行。
原告其餘假執行之聲請駁回。
    事    實
甲、原告方面：
    一、聲明：求為判決被告應給付原告新台幣（下同）六十萬元，並陳明願供擔保
        請准宣告假執行。
    二、陳述：原告於民國八十八年三月中旬將所有車號ＢＵ－七三四一號自用小客
        車（以下簡稱系爭汽車）送至被告工作之全盛汽車修理廠進行定期保養，詎
        被告未經原告同意，擅自駕駛系爭汽車外出，以致失竊，迨至八十八年六月
        中旬，桃園縣警察局桃園分局埔子派出所通知原告該車已尋獲，原告催促被
        告將車輛拖回，被告斷然拒絕，該車引擎因被燒燬，且國內無零件可供修復
        ，回復原狀顯有困難，為此依侵權行為之法律關係，請求被告賠償原告所受
        之損害六十萬元。
    三、證據：提出估價單二件、汽車毀損照片十五幀、桃園縣警察局車輛尋獲證明
        單影本一紙，並聲請訊問證人吳明信、游晉鴻。
乙、被告方面：
    一、聲明：求為判決駁回原告之訴及假執行之聲請。
    二、陳述：原告所有之系爭汽車係由被告負責保養，因原告以系爭汽車向地下錢
        莊抵押借款，被告於試車時即遭地下錢莊之人跟隨，並稱要開走系爭汽車，
        嗣該人與原告以電話聯絡，原告同意該人開走系爭汽車，系爭汽車毀損並非
        被告造成，被告自無須負賠償責任。
    三、證據：聲請向桃園縣警察局桃園分局調閱系爭汽車竊盜案件偵訊筆錄。
丙、本院依職權向宜蘭縣警察局礁溪分局函調處理系爭汽車竊盜案件資料。
    理    由
一、原告聲明原請求被告將其所有車號ＢＵ－七三四一號自用小客車予以修復後交還
    原告，嗣於訴狀送達後，將訴之聲明變更為請求被告給付六十萬元，因請求之基
    礎事實相同，自不妨礙被告之妨礙及訴訟之終結，且被告亦未異議而為言詞之辯
    論，是原告為訴之變更，應予准許。
二、原告主張其於八十八年三月中旬將系爭汽車送至被告工作之全盛汽車修理廠進行
    定期保養，詎被告未經原告同意，擅自駕駛系爭汽車外出，以致失竊，迨至八十
    八年六月中旬，桃園縣警察局桃園分局埔子派出所通知原告該車已尋獲，並系爭
    車輛引擎遭燒燬之事實，業據原告提出汽車毀損照片十五幀、桃園縣警察局車輛
    尋獲證明單影本一紙為證，並有桃園縣警察局桃園分局八十九年一月十三日桃警
    分刑字第三六五○○號函在卷可稽，被告對系爭汽車係原告送至其工作之全盛汽
    車修理廠進行定期保養時，遭姓名年籍不詳之人開走，並汽車燒燬之事實，並不
    爭執，惟抗辯係原告同意該人開走系爭汽車云云，然為原告所否認，被告並未舉
    出積極證據以實其說，且被告於原告對其提出侵占告訴時陳稱：「我於八十八年
    三月二十七日下午十六時許將自小客ＢＵ－三七四一號因試車我將車駛往三民村
    番刈田路段恒慶汽車修理廠旁停車下車到恒慶廠內與負責人馮文欽談天，不料有
    二人竊走自小客ＢＵ－三七四一號，當我發現車輛已被開走；我是修理廠引擎修
    理負責人；（問：你將廠內自小客ＢＵ－三七四一號試車應試車完畢立即返廠為
    何停留在外？）因為遇到恒慶修理廠負責人所以停下來進入廠內與馮文欽談天；
    （問：據你供述當時在番刈田路停下車是否有將鑰匙取出鎖上車門？）沒有」等
    情，有宜蘭縣警察局礁溪分局八十八年十月二十八日（八八）礁警刑字第八三八
    二號函附兩造警訊筆錄足憑，被告所辯，顯係事後卸責之詞，不足採信，原告之
    主張自堪信為真實。
三、按因故意或過失，不法侵害他人之權利者，負損害賠償責任；又不法毀損他人之
    物者，應向被害人賠償其物因毀損所減少之價額，民法第一百八十四條、第一百
    九十六條分別定有明文。查被告將原告所有系爭汽車開出修理廠，下車後未上鎖
    ，致系爭汽車遭他人竊取並燒燬，對於原告因此所受之損害，自應負賠償責任，
    而被告於本院審理時已拒絕修復系爭汽車（見本院八十八年度訴字第二二五號言
    詞辯論筆錄），原告自得請求被告以金錢賠償其損害。又依民法第一百九十六條
    規定請求物被毀損所減少之價額，得以修復費用為估定之標準，但以必要者為限
    ，即修理材料以新品換舊品，應予折舊。查系爭汽車因燒燬所需之修復費用，業
    據原告提出車軥輪胎行及上揚興業社之估價單二件為證，上開估價單所列之項目
    ，均屬必要之修復費用，並據證人吳明信、游晉鴻到庭證述明確，本院依行政院
    所頒固定資產耐用年數表及固定資產折舊率之規定，小客車之耐用年數為五年，
    依定率遞減法每年折舊千分之三六九，本件原告所有系爭汽車為七十三年一月出
    廠，此為兩造所不爭執，至八十八年四月二日燒燬受損止，使用之年數已滿十五
    年，原告主張以車軥輪胎行出具之估價單為估定之標準，其中材料部分六十七萬
    四千元既係以新品更換，依上開標準計算之折舊額，已逾原額之十分之九，按採
    定率遞減法者，其最後一年之折舊額，加歷年折舊累計額，其總和不得超過該資
    產成本原額之十分之九，爰依十分之九計算折舊額為六十萬六千六百元後，為六
    萬七千四百元，連同工資部分八萬元，合計十四萬七千四百元，從而原告得請求
    車輛被毀損所減少之價額部分為十四萬七千四百元。
四、綜上所述，原告本於侵權行為之法律關係，請求被告給付十四萬七千四百元，為
    有理由，應予准許，逾此範圍之請求，尚非有據，應予駁回。
五、原告陳明願供擔保，聲請宣告假執行或免為假執行，經核原告勝訴部分，並無不
    合，爰酌定相當之擔保金額，併以准許。至原告敗訴部分，其假執行之聲請，已
    失所附麗，應予駁回。
六、本件事證已臻明確，兩造其餘攻擊、防禦方法及所為之立證，經本院審酌後，認
    與本判決所為上述判斷不生影響，爰不一一予以論究，附此敘明。
據上論結，本件原告之訴為一部有理由，一部無理由，依民事訴訟法第七十九條但書
、第三百九十條第二項，判決如主文。
中      華      民      國    八十九    年      三      月      二十    日
                                    臺灣宜蘭地方法院民事庭
~B法      官  陳湘琳
右正本證明與原本無異。
如不服本判決，應於收受送達後二十日內向本院提出上訴狀。（應附繕本）
中      華      民      國    八十九    年      三      月     三十一   日
~B法院書記官  王素連


司法院資訊處製作；財團法人民間司法改革基金會備份。
